臺灣高等法院刑事判決
109年度交上易字第398號
上  訴  人  
即  被  告  林文福


選任辯護人  鍾亦奇律師
            洪文意律師
上列上訴人即被告因過失傷害案件，不服臺灣新北地方法院108
年度交簡上字第134號，中華民國109年10月7日第一審判決（起
訴案號：臺灣新北地方檢察署107年度偵字第33719號），提起上
訴，本院判決如下：
    主  文
上訴駁回。
甲○○緩刑肆年，並應於緩刑期間依附表所示方式，向丙○○給付和
解金。
    事實及理由
一、本件經本院審理結果，認第一審以上訴人即被告（下稱「被
    告」）犯修正前刑法第284條第1項前段之過失傷害罪、及同
    條項後段之過失傷害致人重傷罪，事證明確，並援引刑事訴
    訟法第300條規定，變更起訴法條，並依刑法第55條規定，
    從一重之過失傷害致人重傷罪處斷，且依刑法第62條前段規
    定，減輕其刑。爰審酌被告案發時駕駛汽車未依規定注意車
    前狀況，因而造成本件交通事故，並致丙○○、甲○○受有附件
    犯罪事實欄一所示之傷害，造成丙○○之家庭相當大之負擔，
    實有不該，兼衡被告無前科紀錄，有本院被告前案紀錄表在
    卷可稽，其受有大學畢業之教育程度，擔任臨時工，需要扶
    養父母，為被告陳明在卷（見原審交簡上卷第255頁），犯
    後坦承犯行之態度等一切情狀，量處有期徒刑8月，認事用
    法及量刑均無不當，應予維持，除補充被告於本院之自白（
    見本院卷第75、114、154頁）外，其餘均引用第一審判決書
    記載之事實、證據及理由（詳如附件）。
二、被告上訴意旨略以：被告願意認罪，且已與告訴人達成和解
    ，請從輕量刑，並依刑法第59條之犯罪情狀顯可憫恕，酌量
    減輕其刑，且給予緩刑云云。
三、經查：
    按量刑係法院就繫屬個案之犯罪所為之整體評價，為事實審
    法院得依職權裁量之事項，苟其量刑已以行為人之責任為基
    礎，並斟酌刑法第57條各款所列之情狀，在法定刑度內酌量
    科刑，無偏執一端，或濫用其裁量權限，致明顯失出失入之
    情形，自不得任意指為不當或違法。經查，原審以被告本件
    所為過失傷害致人重傷罪犯行，事證明確，據以論罪科刑。
    爰以行為人之責任為基礎，依刑法第57條規定，經審酌前揭
    各項與被告科刑有關之一切情狀，量處有期徒刑8月，堪認
    已具體審酌刑法第57條各款所列關於刑罰量定之相關情狀，
    客觀上並未逾越法定刑度或濫用其裁量權限，亦無量刑過重
    之情形，核屬事實審法院量刑職權之適法行使，且被告上訴
    意旨所指前揭之詞，經核均經原審於量刑時兼衡被告違反注
    意義務之程度、犯後態度、生活狀況、智識程度、家庭經濟
    狀況等一切情狀，併予審酌，自無不當。又被告以其已坦承
    犯行，且與告訴人丙○○達成和解，請求撤銷原判決，改判處
    更輕刑度，自非可取。另本件被告之犯罪情狀並無存有何特
    殊之原因與環境，在客觀上亦未足以引起一般同情而有何足
    堪憫恕之處，更無情輕法重之情，應無刑法第59條規定之適
    用，被告上訴請求依刑法第59條減刑，亦非有據。本件被告
    上訴為無理由，應予駁回。
四、緩刑之宣告：
　　查被告前未曾因故意犯罪受有期徒刑以上刑之宣告，有本院
    被告前案紀錄表在卷可佐，其已與告訴人達成和解，此有本
    院110年度重交附民字第3號之和解筆錄1份附卷可稽（見本
    院卷第163至164頁），本院綜合上開情節，認被告經此偵、
    審教訓，當知所警惕而無再犯之虞，本院認所宣告之刑以暫
    不執行為適當，爰依刑法第74條第1項第1款規定，諭知宣告
    緩刑4年，以啟自新。再者，本院斟酌被告雖與告訴人丙○○
    達成和解，同意以如附表所示方式給付告訴人丙○○507萬556
    0元，但為免被告於受緩刑宣告後未能依和解條件履行，爰
    併依刑法第74條第2項第3款規定，諭知被告應以如附表所示
    方式，向告訴人丙○○履行和解內容，以保障告訴人權益。倘
    被告於緩刑期內違反上開應行負擔之事項且情節重大者，依
    法其緩刑之宣告仍得由檢察官向法院聲請撤銷，併此敘明。
據上論結，應依刑事訴訟法第373條、第368條、刑法第74條第1
項第1款、第2項第3款，判決如主文。
本案經檢察官張建偉提起公訴，檢察官楊四猛到庭執行職務。 
中　　華　　民　　國　　110 　年　　3 　　月　　18　　日
　　　　　　      刑事第七庭  審判長法　官  孫惠琳
　　　　　　　　　　　　　　　　　  法　官  王惟琪
　　　　　　　　　　　　　　　　　  法　官  連雅婷
以上正本證明與原本無異。
不得上訴。
                                    書記官  潘文賢
中　　華　　民　　國　　110 　年　　3 　　月　　18　　日

附表：
給付方式及內容（依本院110年度重交附民字第3號和解筆錄）  被告願給付原告丙○○新台幣（下同）507萬5560元。 給付方式如下： ㈠被告於110年2月25日臺灣高等法院第七法庭當庭給付原告丙○○100萬元。 ㈡以上和解金額包含被告所投保之保險公司給付原告丙○○之保險金（含強制險、任意險及財損部分）。 ㈢扣除前開100萬元及保險金，其餘部分自110年3月1日起，按月於每月1日給付2萬元，至全部清償完畢為止，如有一期不履行，視為全部到期。　　　 

附件：
臺灣新北地方法院刑事判決
                                  108年度交簡上字第134號
上　訴　人　臺灣新北地方檢察署檢察官
上　訴　人
即  被　告　甲○○　
                    
                    
選任辯護人　黃文明律師
上列上訴人因過失傷害案件，不服本院中華民國108 年5 月30日
108 年度審交簡字第94號第一審刑事簡易判決（起訴案號：107
年度偵字第33719 號），提起上訴，本院管轄之第二審合議庭判
決如下︰
    主  文
原判決撤銷。
甲○○犯過失傷害致人重傷罪，處有期徒刑捌月。
    事  實
一、甲○○於民國107 年8 月19日上午7 時6 分許，駕駛車牌號碼
    00-0000 號自用小客車，沿新北市三峽區介壽路3 段往三峽
    市區方向行駛，行經介壽路3 段115 之2 號時，本應注意汽
    車行駛於道路上，應隨時注意車前狀況，而依當時天候晴、
    日間自然光線、柏油路面無缺陷、視距良好等，並無不能注
    意之情事，其竟疏未注意及此，適有丙○○騎乘車牌號碼000-
    0000號普通重型機車搭載甲○○（000 年間生，年籍資料詳卷
    ）在甲○○之車道前方，因而遭甲○○自後方撞上，致丙○○受有
    頭部外傷併顱內出血之傷害，致其有明顯之失語症及右側肢
    體乏力，而達嚴重減損語能之重傷程度；甲○○受有頭部創傷
    、右胸挫傷、右肩、右肘、右腕、右手、雙膝、雙足、雙踝
    、左下唇擦傷之傷害。甲○○於肇事後，留在現場等候警員到
    場處理，於有偵查犯罪權限之機關人員發覺前，向據報前往
    現場處理之警員當場承認為肇事人，而自首並接受裁判。
二、案經丙○○之配偶乙○○、甲○○之法定代理人林○○訴請新北市政
    府警察局三峽分局報告臺灣新北地方檢察署檢察官偵查起訴
    。
    理  由
一、證據能力
（一）本件認定事實所引用被告甲○○以外之人於審判外之言詞或
      書面陳述，雖屬傳聞證據，惟檢察官、被告及其辯護人於
      言詞辯論終結前，均未主張有刑事訴訟法第159 條第1項
      不得為證據之情形，本院審酌此等證據作成時之情況，並
      無違法不當及證明力明顯過低之瑕疵，認以之作為證據應
      屬適當，而認該等證據資料皆有證據能力。
（二）至於本院所引之非供述證據部分，經查並非違法取得，亦
      無依法應排除其證據能力之情形，應有證據能力。
二、事實認定被告坦承於前述時間、地點，未注意車前狀況，開
    車自後方撞擊被害人丙○○所駕駛之機車等情，惟否認有過失
    重傷之犯行，向本院表示：原審認定重傷只靠一個醫院函文
    ，我認為不足成立等語（見本審卷第90頁）；辯護人辯護意
    旨略以：我們提供丙○○109 年1 月11日外出影像供法院審酌
    是否有重傷，重傷認定不受鑑定報告拘束等語（見本審卷第
    253頁）。經查：
（一）被告於前述時間、地點，未注意車前狀況，開車自後方撞
      擊丙○○所駕駛之機車，致丙○○受有頭部外傷併顱內出血之
      傷害，甲○○受有頭部創傷、右胸挫傷、右肩、右肘、右腕
      、右手、雙膝、雙足、雙踝、左下唇擦傷之傷害，為被告
      坦白承認，且有亞東醫院107 年9 月10日出具之丙○○、甲
      ○○診斷證明書、新北市政府警察局三峽分局交通分隊道路
      交通事故現場圖、道路交通事故調查報告表（一）、（二
      ）、現場及車損照片、行車紀錄器翻拍照片等在卷可證（
      見偵卷第49至59、85至111 頁），足以認定。惟被告以前
      詞置辯，則本件之爭點即為：丙○○是否因本件車禍而受有
      重傷害？
（二）稱重傷者，謂下列傷害：毀敗或嚴重減損語能、味能或嗅
      能，刑法第10條第4 項第3 款定有明文。丙○○所受之傷害
      ，經本院送請亞東醫院鑑定，該院表示：丙○○於107年8 
      月19日因外傷，傷及左側頭部，被送至本院急診後，檢查
      發現右側顱骨骨折、左側外傷性腦出血，於當日接受緊急
      手術，行顱骨切除、腦出血移除及顱內壓監測手術，於同
      日入住加護病房，於107 年9 月6 日轉至呼吸照護中心，
      於107 年9 月21日轉至一般病房，107 年10月8 日出院；
      依丙○○於109 年4 月24日在本院神經外科及同年6月2 日
      在本院復健科門診複查，其右上肢肢體笨拙，肌力評估（
      肌力滿分為5 分）：右上肢肩、肘部4 至5 分；腕部約4 
      至5 分；掌部及手指可以抓握，但不靈活無法正常使用，
      肌力4 至5 分。評估語言部分，口語無法正常表達，答非
      所問，前述傷勢歷經積極復健已逾一年仍難以痊癒，已達
      「毀敗或嚴重減損語能之機能」等語，有該院109年7 月2
       日之亞醫審字第1090702003號傷勢鑑定書（見本審卷第2
      19 頁）可證。而經調閱本院108 年度監宣字第154 號丙○
      ○監護宣告之卷宗顯示，本院法官於108 年4 月8 日審驗
      丙○○之心神狀況，法官呼喊其姓名，丙○○答非所問；板橋
      中興醫院馮德誠醫師鑑定結果，也認為丙○○「因車禍腦出
      血，其張眼坐椅子上，四肢可活動，左腦術後。日常生活
      起居需他人照顧，無經濟活動能力，社會性溝通困難，有
      精神障礙或其他心智缺陷，完全不能為意思表示或辨識意
      思表示效果；無恢復可能性，建議為監護之宣告」等語，
      本院因而認丙○○確有因前述病況，致完全不能為意思表示
      、受意思表示或辨識意思表示之效果，而宣告丙○○為受監
      護宣告之人。綜上小結，丙○○確實有因本件車禍受有頭部
      外傷併顱內出血之傷害，造成其口語無法正常表達，答非
      所問，溝通困難，歷經積極復健已逾一年仍難以痊癒，而
      達嚴重減損語能之重傷害程度。被告及其辯護人雖提供丙
      ○○109 年1 月11日投票日外出之影像供本院勘驗，惟內容
      僅能看到丙○○在他人協助下外出，不足以推翻前述嚴重減
      損語能之認定。
（三）被告之上訴理由雖辯稱：丙○○未依規定以安全措施搭載甲
      ○○，而讓甲○○站立在機車前段踏板處，且丙○○本人亦未將
      安全帽之帽帶確實扣妥，對於本案車禍之發生亦有過失；
      原審判決僅依據亞東醫院函文就認定丙○○所受傷害為重傷
      害，應送大型教學醫院鑑定評估為妥等語，然而，本件是
      被告無緣無故直接開車撞擊前方依規定行駛在道路上之丙
      ○○，丙○○對於本件車禍之發生並無任何刑法上之過失可言
      。況且被告是從後追撞，如果甲○○當時坐在機車後座，恐
      怕會受有更大之傷勢。被告所擷取之行車紀錄器影像翻拍
      照片（見本審卷第113 頁），也看不出丙○○有未將安全帽
      之帽帶扣妥之情形，丙○○翻滾過程中也沒有發現有安全帽
      脫落之情形，此部分所辯並無任何依據。而亞東醫院本身
      是醫學中心等級之醫院，經送請亞東醫院鑑定結果也與原
      函文之內容相符，也跟監護宣告中引用之法官勘驗結果和
      中興醫院鑑定結果相符，此部分之事實相當明確。綜上小
      結，被告所辯均不足採信。
（四）綜上所述，本案事證明確，被告犯行足以認定，應予依法
      論科。
三、論罪科刑
（一）新舊法比較：
      按行為後法律有變更者，適用行為時之法律，但行為後之
      法律有利於行為人者，適用最有利於行為人之法律，刑法
      第2 條第1 項定有明文。被告行為後，刑法第284 條業於
      108 年5 月29日經總統公布修正施行，並自同年5 月31日
      起生效。修正前之刑法第284 條第1 項原規定：「因過失
      傷害人者，處六月以下有期徒刑、拘役或五百元以下罰金
      ，致重傷者，處一年以下有期徒刑、拘役或五百元以下罰
      金。」，修正後之條文則為：「因過失傷害人者，處一年
      以下有期徒刑、拘役或十萬元以下罰金；致重傷者，處三
      年以下有期徒刑、拘役或三十萬元以下罰金。」，經比較
      修正前後之法律，新法提高法定刑上限，是本案經新舊法
      比較之結果，應以被告行為時之法律即修正前之刑法第28
      4 條第1 項對被告較為有利。
（二）是核被告所為，係犯修正前刑法第284 條第1 項前段之過
      失傷害罪及同條項後段之過失致重傷罪。
（三）檢察官起訴書認被告係犯刑法第284 條第1 項前段之過失
      傷害罪，就丙○○所受之重傷害部分容有未洽，惟其基本社
      會事實同一，且經本院當庭告知當事人使其有充分之機會
      為攻擊防禦，爰依刑事訴訟法第300 條規定，變更起訴法
      條。
（四）被告以一過失駕駛行為同時觸犯前述2 罪名，為想像競合
      犯，應依刑法第55條規定，從一重之過失致重傷罪處斷。
（五）又被告於肇事後，在有偵查犯罪權限之機關人員知悉其犯
      罪前，向據報前往現場處理之警員坦承肇事，進而接受裁
      判，此有前開自首情形記錄表附卷可稽，合乎自首之要件
      ，爰依刑法第62條前段規定減輕其刑。
（六）撤銷改判之說明：
    1.檢察官上訴理由略以：丙○○因本件車禍致終身失能，對其
      個人、家庭影響巨大，而案發迄今已近一年，被告猶未賠
      償丙○○、甲○○之損害，亦未提出可行之和解方案，其犯後
      態度不佳，原審僅量處有期徒刑6 月，量刑容有不符罪刑
      相當原則之嫌等語。經查，被告當時光線充足，視距良好
      ，竟沒有看車前狀況，開車直接撞擊前方依規定行駛在道
      路上之丙○○，過失情形比一般道路上之車輛不慎擦撞更為
      嚴重；且被害人有2 人，1 名是兒童，另1 名成人則受有
      重傷，歷經1 年多積極復健，語能仍嚴重減損，必須靠他
      人輔助過生活，經本院為監護宣告，所造成之損害相當嚴
      重，本件檢察官起訴後經本院改以簡易判決判處易科罰金
      之刑度，確有不宜，檢察官之上訴為有理由。
    2.被告上訴理由略以：丙○○未依規定以安全措施搭載甲○○，
      而讓甲○○站立在機車前段踏板處，且丙○○本人亦未將安全
      帽之帽帶確實扣妥，對於本案車禍之發生亦有過失；原審
      判決僅依據亞東醫院函文就認定丙○○所受傷害為重傷害，
      應送大型教學醫院鑑定評估為妥；被告符合自首，請依自
      首規定減刑；被害人家屬要求2000多萬元鉅額款項，被告
      實感無奈，與公平原則、比例原則有違等語。惟查，丙○○
      並無任何過失，丙○○所受傷勢已達重傷害之程度也相當明
      確，已經本院說明如前。另原審判決已依自首規定減刑，
      也有在量刑理由說明未能達成和解之原因，並無違法之處
      。是被告請求上訴為無理由，附此敘明。
    3.綜上小結，被告之上訴雖無理由，惟檢察官之上訴為有理
      由，自應由本院撤銷原判決，另為適法之判決。
（七）爰審酌：
    1.犯罪之手段：被告開車直接撞擊前方依規定行駛在道路上
      之機車，造成駕駛丙○○前述重傷害之傷勢，及乘客甲○○受
      有前述普通傷害之傷勢。
    2.犯罪行為人之生活狀況、品行及智識程度：被告受有大學
      畢業之教育程度，擔任臨時工，需要扶養父母，為被告陳
      明在卷（見本審卷第255 頁）；又被告無前科紀錄，有臺
      灣高等法院被告前案紀錄表在卷可稽。
    3.犯罪行為人違反義務之程度及犯罪所生之危險或損害：被
      告開車撞擊機車前，當時光線充足，視距良好，可以看到
      相當遠之距離，被告卻開車直接撞擊前方機車，可見被告
      在碰撞前有一段時間都沒有注意車前狀況；而被告開車撞
      擊前方往前行駛之機車，造成被告汽車之擋風玻璃破裂、
      車頭嚴重凹損，可見當時撞擊力道之大；另丙○○所受傷勢
      ，歷經1 年多積極復健，經醫師評估認為語能仍嚴重減損
      ，口語無法正常表達，答非所問，必須靠他人輔助過生活
      ，溝通困難，無恢復可能性，而經本院為監護宣告，所受
      之傷害相當嚴重，也造成被害人之家庭相當大之負擔。
    4.犯罪後之態度：被告坦承部分犯行，惟表示無力彌補丙○○
      、甲○○所受之重大損害，另於本院審理中為證明丙○○之病
      情與客觀事證不符，竟蒐集「丙○○」之臉書帳號活動紀錄
      （該帳號為丙○○之妻所用），並在丙○○家附近拍攝丙○○之
      外出活動，侵害丙○○及其家人之隱私等一切情狀，量處如
      主文第2 項所示之刑。
四、改依通常程序為第一審判決之說明：
（一）檢察官依通常程序起訴，經被告自白犯罪，法院認為宜以
      簡易判決處刑者，得不經通常審判程序，逕以簡易判決處
      刑；依前項規定所科之刑以宣告緩刑、得易科罰金或得易
      服社會勞動之有期徒刑及拘役或罰金為限；檢察官聲請以
      簡易判決處刑之案件，經法院認為被告所犯之罪不合第44
      9 條所定得以簡易判決處刑之案件者，應適用通常程序審
      判之，刑事訴訟法第449 條第2 項、第3 項、第452 條、
      第451 條之1 第4 項但書第1 款分別定有明文。
（二）本件被告所為過失致重傷犯行，經本院判處有期徒刑8 月
      ，且並未宣告緩刑，所科之刑不符合第449 條第3 項之規
      定，自應適用通常程序審判，為保障當事人之審級利益，
      本院合議庭應依通常訴訟程序審判後，撤銷原審判決，以
      第一審法院之地位自為第一審判決，被告、檢察官如不服
      本判決，仍得於法定期間內，向管轄第二審法院提起上訴
      ，附此敘明。
據上論斷，應依刑事訴訟法第455 條之1 第1 項、第3 項、第36
9 條第1 項前段、第364 條、第299 條第1 項前段、第300 條，
刑法（修正前）第284 條第1 項、第55條、第62條前段，刑法施
行法第1 條之1 第1 項、第2 項前段，判決如主文。
本案經檢察官張建偉偵查起訴，檢察官陳炎辰提起上訴，檢察官
彭聖斐到庭執行職務。
中　　華　　民　　國　 109　　年　　10　　月　　7 　　日
                  刑事第十九庭  審判長法  官  黃志中

                                      法  官  陳盈如

                                      法  官  時瑋辰
上列正本證明與原本無異。
如不服本判決，應於判決送達後20日內敘明上訴理由，向本院提
出上訴狀 (應附繕本) ，上訴於臺灣高等法院。其未敘述上訴理
由者，應於上訴期間屆滿後20日內向本院補提理由書「切勿逕送
上級法院」。
                                      書記官  楊喻涵
中　　華　　民　　國　 109　　年　　10　　月　　13　　日
附錄論罪科刑法條：
修正前中華民國刑法第284 條第1 項
因過失傷害人者，處 6 月以下有期徒刑、拘役或 5 百元以下罰
金，致重傷者，處 1 年以下有期徒刑、拘役或 5 百元以下罰金
。